臺灣高雄地方法院刑事判決　　　　　　　 96年度易字第113號
公　訴　人　臺灣高雄地方法院檢察署檢察官
被　　　告　甲○○
　　　　　　　　　　現另案於台灣高雄監獄執行中
上列被告因毒品危害防制條例案件，經檢察官提起公訴（95年度
毒偵字第8896號），本院判決如下：
    主  文
本件公訴不受理。
    理  由
一、公訴意旨略以：被告甲○○基於施用第二級毒品甲基安非他
    命之犯意，於95年10月12日下午4 時許為警採尿時起回溯96
    小時內之某時，在不詳地點，以不詳方式施用第二級毒品甲
    基安非他命1 次，嗣於95年10月12日下午3 時20分許，在高
    雄市三民區○○○路20號前為警盤查，經採尿送驗結果確呈
    甲基安非他命陽性反應，因認被告涉有毒品危害防制條例第
    10條第2項之施用第二級毒品罪嫌。
二、按已經提起公訴或自訴之案件，在同一法院重行起訴者，應
    諭知不受理之判決，刑事訴訟法第303 條第2 款定有明文。
    又按一事不再理為刑事訴訟法上一大原則，蓋對同一被告之
    一個犯罪事實，祇有一個刑罰權，不容重複裁判，故檢察官
    就同一事實無論其為先後兩次起訴或在一個起訴書內重複追
    訴，法院均應就重行起訴部分諭知不受理之判決，有最高法
    院55年台非字第176 號判例意旨足資參照。次按若干犯罪行
    為態樣，本質上原具有反覆、延續實行之特徵，刑法立法時
    既予特別歸類，定為犯罪構成要件之行為要素，則行為人基
    於概括之犯意，在密切接近之一定時、地持續實行之複次行
    為，倘依社會通念，於客觀上認為符合一個反覆、延續性之
    行為觀念者，於刑法評價上，應僅包括性地成立一罪，屬實
    質上一罪。學理上所稱「集合犯」之職業性、營業性或收集
    性等具有重複特質之犯罪均屬之。而依毒品危害防制條例第
    2 條第1 項規定之「毒品」的定義，可知毒品因具有高度之
    習慣性及濫用性，即一方面因「耐藥性」影響，導致行為人
    必須逐漸增加施用劑量，方能達成相同效果；他方面則因「
    生理依賴性」及「心理依賴性」影響，導致行為人對毒品產
    生強烈渴求，終至不能根絕。由此可知，施用毒品之行為本
    身，顯然具有反覆性及延續性之特徵。準此，「施用毒品」
    即屬前揭「於立法已特別歸類具有重複特質」類型之犯罪，
    倘行為人之施用行為符合上揭特徵，即應認屬「集合犯」之
    包括一罪。
三、經查：
  (一)被告前被訴基於施用第二級毒品甲基安非他命之接續犯意，
    分別於95年6 月27日凌晨1 時45分許為警採尿之時起回溯96
    小時內之某時、95年7 月31日上午8 時35分許為警採尿之時
    起回溯96小時內之某時，在其位於高雄縣鳳山市○○街2 號
    住處及其他不詳處所內，以不詳方式施用甲基安非他命多次
    ，因認其涉犯毒品危害防制條例第10條第2 項施用第二級毒
    品罪嫌，業經台灣高雄地方法院檢察署檢察官於於95年10月
    31日以95年度毒偵字第7429、第6457號向本院提起公訴，並
    於同年11月16日繫屬於本院，經本院審認卷證，認被告係基
    於反覆持續施用第二級毒品甲基安非他命之單一行為決意，
    分別於95年6 月26日晚間、95年7 月30日晚間在其位於高雄
    縣鳳山市○○街2 號住處及高雄縣仁武鄉友人住處等地，以
    將甲基安非他命置入玻璃球中燒烤後，吸食其煙霧之方式，
    各施用第二級毒品甲基安非他命1 次，並於95年12月25日以
    95年度易字第1975號判決判處有期徒刑10月，尚未確定等情
    ，有本院95年度易字第1975號判決書、台灣高雄地方法院檢
    察署95年度毒偵字第7249號、第6457號起訴書，及臺灣高等
    法院被告前案紀錄表各1 件在卷可稽（見本院卷第16頁、第
    26 頁、第13頁） 。
  (二)本案被告於本院審理中，除對於上開判決所認定之事實均坦
    認不諱外，且供稱：伊於95年7 月31日為警查獲後，仍一直
    持續施用甲基安非他命，迄伊因案入獄服刑始停止施用，伊
    侅95年10月12日因遭通緝為警查獲時，雖否認施用毒品，然
    當時伊係因為害怕，故未吐實，事實上伊一直有施用（甲基
    安非他命）沒有戒斷，施用之頻率約為每天兩至三次，…此
    次伊係於95年10月12日上午在高雄市友人住處，以將甲基安
    非他命放入玻璃球中燒烤之方式，施用甲基安非他命等語明
    確（見本院卷第24頁、第23頁），足見被告係因染有毒癮，
    在其「生理依賴性」及「心理依賴性」之影響下，乃自95年
    7 月30日晚間某時起至95年10月12日上午某時止（包括本件
    起訴書犯罪事實所指95年10月12日下午4 時許為警採尿之時
    起回溯96小時內之某時），以平均每日均施用兩至三次之頻
    率，持續施用甲基安非他命，未曾間斷，而被告於上開期間
    內各次施用毒品之犯行，不僅在時、空上均具有密接關係，
    且其所施用毒品之種類及方式亦均相同，顯見被告各次施用
    海洛因及甲基安非他命之行為，應係出於反覆、延續施用之
    單一行為決意，從而在行為概念上，自應依上述論以包括一
    罪之集合犯，較為合理，也較符合社會通念。職此，被告本
    件被訴施用第二級毒品犯行，既與前案先繫屬於本院之施用
    第二級毒品犯行，係屬實質上一罪，而為同一案件，則檢察
    官就與前案犯罪事實為同一之案件，另以95年度毒偵字第88
    96號向本院重行提起公訴，而於96年1 月8 日繫屬於本院，
    此有臺灣高雄地方法院檢察署96年1 月5 日雄檢博火95毒偵
    8896字第370 號函上之本院刑事科收案戳記及前開被告前案
    紀錄表各1 份可佐（見本院卷第1 頁、第13頁），揆諸前揭
    說明，本件自應不經言詞辯論，逕為諭知不受理之判決。
據上論結，應依刑事訴訟法第303 條第2 款、第307 條，判決如
主文。
中　　華　　民　　國　　96　　年　　1 　　月　　29　　日
                  刑事第八庭  審判長法　官  李政庭
                                    法　官  李育信
                                    法  官  賴文姍
如不服本判決，應於收受送達後10日內向本院提出上訴書狀。
以上正本證明與原本無異。
中　　華　　民　　國　　96　　年　　1 　　月　　29　　日
                                    書記官  王高山
